【裁判字號】    95,親,119
【裁判日期】    950918
【裁判案由】    否認子女
【裁判全文】
臺灣高雄地方法院民事判決               95年度親字第119號
原        告  甲○○
被        告  甲○○於民國九十.
被        告  乙○○
兼法定代理人            現於臺灣高雄監獄執行中
上當事人間否認子女事件，本院於民國九十五年九月四日言詞辯
論終結，判決如下：
  主  文
否認被告即甲○○於民國九十五年五月三十一日出生之胎兒（女
）為原告自被告乙○○受胎所生之婚生子。
訴訟費用由原告負擔。
  事實及理由
一、本件原告起訴主張：原告與被告乙○○於民國九十三年八月
    十二日結婚，但於九十五年七月八日離婚。然被告乙○○於
    告於九十四年三月二十一日因犯竊盜罪經警逮捕後即為法院
    羈押，並於同年十月二十一日並送監執行，迄今仍於監獄執
    行中，因被告入監執行，原告遂至酒店上班，常要陪客人喝
    酒，因生理期不準，直到懷孕三個多月因感覺身體不舒服，
    至醫院檢查才發現懷有身孕，並於九十五年五月三十一日在
    建工婦產科診所產下一女（尚未取名，亦未向戶政機關申報
    戶口），因兩造於九十五年七月八日經法院判決離婚確定，
    但被告乙○○為警逮捕後即遭法院羈押並送監執行，是原告
    於九十五年五月三十一日所生之女兒確非原告自被告乙○○
    受胎所生之婚生子。為此，爰依民法第一千零六十三條之規
    定，提起本件訴訟，並聲明：否認被告即原告於九十五年五
    月三十一日所生之女為原告自被告乙○○受胎所生之婚生子
    。
二、被告乙○○部分：同意原告主張，被告乙○○於九十四年三
    月二十日為警逮捕，之後就羈押，於同年十月份入監執行竊
    盜案，迄今仍於高雄監獄執行中，被告即原告於九十五年五
    月三十一日所生之女確實非被告乙○○之婚生子女。本件訴
    訟費用應由原告自行負擔等語。
三、本院得心證之理由：
（一）按從子女出生日回溯第一百八十一日起至第三百零二日以
      前者，以其期間為受胎期間。又妻之受胎，係在婚姻關係
      存續中者，推定其所生子女為婚生子女；惟該推定，如夫
      妻之一方能證明妻非自夫受胎者，得於知悉子女出生之日
      起一年內提起否認之訴，民法第一千零六十二條第一項、
      第一千零六十三條第一項、第二項分別定有明文。
（二）查原告與被告乙○○於九十三年八月十二日結婚，原告於
      九十五年五月三十一日產下被告即原告之女，而原告與被
      告乙○○於九十五年七月八日離婚乙節，業據原告提出戶
      籍謄本二份與建工婦產科診所於九十五年六月一日開立之
      出生證明書一紙為證，堪信為真實。又原告主張其於九十
      五年五月三十一日產下一女，因被告乙○○前於九十三年
      間犯竊盜、詐欺等罪，於九十四年三月二十日為警逮捕即
      遭法院羈押，並於同年十月二十一日送監執行，現仍於高
      雄監獄執行中，而被告即原告於九十五年五月三十一日所
      生之女並非原告自被告乙○○受胎所生一節，亦經本院調
      被告在監在押全國紀錄表、臺灣高等法院全國前案簡列表
      等資料核閱無訛，顯見原告與被告乙○○自九十四年三月
      二十日起迄今即未同居生活甚明，並觀原告所提出被告即
      原告所生之女之出生證明書，其中並未記載生父姓名、資
      料，懷孕週數為三十七週又二天，可見原告受胎期間，被
      告乙○○已經羈押在監，是被告即原告於九十五年五月三
      十一日所生之女確非自被告乙○○受胎所生甚明。本院依
      斟酌全辯論意旨及調查證據之結果，綜合上開各情，認被
      告即原告於九十五年五月三十一日所生之女雖因推算為原
      告與被告乙○○間之婚姻關係存續中所受胎而視為婚生子
      ，然既有客觀事實足認被告即原告於九十五年五月三十一
      日所生之女非原告自被告乙○○受胎所生，且原告於被告
      即原告於九十五年五月三十一日所生之女於出生之日起一
      年內提起本件否認之訴，合於上開規定。從而，原告依民
      法第一千零六十三條第二項之規定，訴請否認被告即原告
      於九十五年五月三十一日所生之女（尚未取名，亦未申報
      戶口）為原告自被告乙○○受胎所生之婚生子，洵屬有據
      ，應予准許。
四、末查，本件被告雖受敗訴判決，惟本件訴訟爭端起於原告，
    且原告之行為並非伸張或防衛權利所必要，本院酌量上情，
    認訴訟費用應由勝訴之原告負擔。
五、據上論結，本件原告之訴，為有理由，依民事訴訟法第八十
    一條第一款，判決如主文。
中    華    民    國    95    年    9     月    18    日
                  家事法庭法  官  程克琳
上為正本係照原本作成
如對本判決抗告須於判決送達後20日內向本院提出上訴狀
中    華    民    國    95    年    9     月    18    日
                          書記官  洪敏芳


司法院資訊處製作；財團法人民間司法改革基金會備份。
